臺北高等行政法院判決
　　　　　　　　　　　　　94年度簡字第00037號
原　　　告　供同文化有限公司
代　表　人　甲○○
被　　　告　財政部臺北市國稅局
代　表　人　張盛和（局長）住同上
訴訟代理人　乙○○
上列當事人間因營業稅事件，原告不服財政部中華民國92年3月
21日台財訴字第0900056243號訴願決定，提起行政訴訟。本院判
決如下：
    主  文
訴願決定、原處分（含復查決定）所科罰鍰金額超過新台幣參萬
捌仟壹佰元部分均撤銷。
原告其餘之訴駁回。
訴訟費用由被告負擔二之一，餘由原告負擔。
　　事  實
一、事實概要：原告於民國88年7月6日向台灣歐利克股份有限公
    司購買自用小客車乙輛，取得字軌號碼：WF00000000號統一
    發票乙紙，金額計新台幣（以下同）763、097元，營業稅額
    38、155元，並於申報其88年7、8月份營業人銷售額與稅額
    時，持以扣抵銷項稅額。案經原處分機關大安分處查獲上開
    進項憑證不得扣抵銷項稅額，乃核定營業稅38、155元（原
    告已於90年5月10日繳納）外，並按其所漏稅額處38、155
    元處二倍罰鍰計76、300元（計至百元為止）。原告不服，
    申請復查，未獲變更，提起訴願，亦經駁回。原告猶不服，
    遂向本院提起行政訴訟。
二、兩造聲明：
　(一)原告聲明：原處分及訴願決定均撤銷。
　(二)被告聲明：原罰鍰處分金額超過新台幣參萬捌仟壹佰元部分
              撤銷；原告其餘之訴駁回。
三、兩造之主張：
甲、原告主張：
  (一)原告是以推廣文化表演藝術活動和銷售長笛、薩克斯風等樂
    器為生之文化公司，所購買的台灣歐利克股份有限公司車輛
    乙台，確是因應公司營運所需，搭載演出人員及小型樂器之
    用，完全符合營業人提供本業勞務及銷售之須使用之規定，
    恰與營業稅法第19條第2項所明定：「非供本業及附屬業務
    使用之貨物或勞務」不得扣抵相反；又按營業稅法拖行細則
    第26條第2項明定：「本法第19條第1項第5款所稱自用乘人
    小客車，係指非供銷售或提供勞務使用之九座以下乘人小客
    車」所述吻合，故根據以上規定及公司營運事實，依法提出
    進項扣抵無誤。
  (二)依司法院釋字第337號解釋：營業稅法第51條第5款規定，納
    稅義務人虛報進項稅額者，除追繳稅款外，按所漏稅額處5
    倍至20倍罰鍰，並得停止其營業。依此規定意旨，自應以納
    稅義務人有虛報進項稅額，並因而逃漏稅款者，始得據以追
    繳稅款及處罰。財政部76年5月6日台財稅字第76373176號函
    ，對於有進貨事實之營業人，不論其是否有虛報進項稅額，
    並因而逃漏稅款，概依首開條款處罰，其與該條款意旨不符
    部分，有違憲法保障人民權利之本旨，應不再援用。另司法
    院釋字第217號解釋：「憲法第19條規定人民有依法律納稅
    的義務，係指．．．納稅主體、稅目、納稅方法．．．有關
    證據．．．乃用事實認定．．．」。
  (三)原告在被告轄區內多年，公司營運方式、內容及營業項目都
    由被告長期監督指導，一直奉公守法，只要律條明訂及由稅
    務人員申令之法條無不認其遵守，偶有誤觸亦甘心認罰並不
    再犯，今次被告所提財政部台財第860300850號函等條款，
    任翻遍營業稅等書籍都未見隻紙片字，被罰實在冤枉不能心
    服，故提出行政訴訟，望依事實主持公道。
乙、被告主張：
  (一)按「營業人當期銷項稅額，扣減進項稅額後之餘額，為當期
    應納或溢付營業稅額。」、「營業人左列進項稅額，不得扣
    抵銷項稅額：五、自用乘人小汽車。」、「納稅義務人，有
    左列情形之一者，除追繳稅款外，按所漏稅額處一倍至十倍
    罰鍰，並得停止其營業：五、虛報進項稅額者。」及「本法
    第十九條第一項第五款所稱自用乘人小汽車，係指非供銷售
    或提供勞務使用之九座以下乘人小客車。」分別為行為時營
    業稅法第15條第1項、第19條第1項第5款、第51條第5款及同
    法施行細則第26條第2項所明定。
  (二)本件原告上開違章事實，有財政部財稅資料中心列印之「專
    案申請調檔統一發票查核清單」、系爭車輛之行車執照、市
    稅處大安分處90年4月25五日北市稽大安甲字第9090329701
    號函請原告提供相關資料之調查函，及原告於90年5月10日
    書立之聲明書等附卷可稽，違章事證明確，洵堪認定。
  (三)原告主張其購買之車輛主要係搭載事業目的所屬之演出人員
    及其樂器乙節，經查本件系爭課稅主體為購進之「自用小客
    車」車輛，此有卷附系爭車輛行車執照上所登載之用途可稽
    ，依營業稅法第19條第1項第5款規定，其進項稅額不得扣抵
    銷項稅額，是原告主張理由顯對法律規定有所誤解。原核定
    補徵稅額及罰鍰處分，核與前開法條規定並無違誤，惟依被
    告加值型及非加值型營業稅違章案件減輕裁罰金額或倍數作
    業附表規定，重行審酌其違章情節，本件原罰鍰處分可改按
    原告所漏稅額38、155元處1．5倍罰鍰，從而原罰鍰處分金
    額超過57、200元部分請予廢棄，並駁回原告其餘之訴。
  (四)惟查財政部93年3月29日台財稅第0000000000號令發布修正
    之「稅務違章案件裁罰金額或倍數參考表」規定，納稅義務
    人有進貨事實，而以營業稅法第19條第1項第1款至第5款規
    定不得扣抵之進項稅額申報扣抵，致虛報進項稅額者，按所
    漏稅額處二倍罰鍰。但於裁罰處分核定前已補繳稅款及以書
    面承認違章事實者，處一倍罰鍰。是本件原處二倍之罰鍰處
    分，應更正為一倍之罰鍰計38、100元（計至百元止）。
　　理  由
一、本件原告之代表人原為吳旭昇，自93年8月11日變更為甲○
    ○，業據原告提出戶籍謄本及公司變更登記表等影本各一紙
    為憑，是其聲明承受訴訟，核無不合，應予准許。
二、按「營業人當期銷項稅額，扣減進項稅額後之餘額，為當期
    應納或溢付營業稅額。」、「營業人左列進項稅額，不得扣
    抵銷項稅額：一、．．．二、非供本業及附屬業務使用之貨
    物或勞務。．．．五、自用乘人小汽車。」及「納稅義務人
    ，有左列情形之一者，除追繳稅款外，按所漏稅額處一倍至
    十倍罰鍰，並得停止其營業：五、虛報進項稅額者。」分別
    為行為時營業稅法第15條第1項、第19條第1項及第51條第5
    款所明定。次按「本法第19條第1項第5款所稱自用乘人小汽
    車，係指非供銷售或提供勞務使用之九人座以下乘人小客車
    。」及「本法第51條第5款所定虛報進項稅額，包括依本法
    規定不得扣抵之進項稅額、無進貨事實及偽造變造憑證之進
    項稅額而申報退抵稅額者。」復為同法施行細則第26條第2
    項及第52條第1項所規定。
三、本件係原告於88年7月6日購買自用小客車乙輛，取得字軌號
    碼：WF00000000號統一發票乙紙，金額計763、097元，營業
    稅額38、155元，並於申報其88年7、8月份營業人銷售額與
    稅額時，持以扣抵銷項稅額。案經原處分機關大安分處查獲
    上開進項憑證不得扣抵銷項稅額，乃核定營業稅38、155 元
    （原告已於90年5月10日繳納）外，並按其所漏稅額處38、1
    55元處二倍罰鍰計76、300元（計至百元為止）。原告不服
    ，則主張其所購買系爭車輛乙台，確是因應公司營運所需，
    搭載演出人員及小型樂器之用，完全符合營業人提供本業勞
    務及銷售之須使用之規定云云，資為抗辯。
四、經查：
  (一)本件原告並非經營汽車銷售或租賃業務，其於88年7月6日向
    台灣歐利克股份有限公司購買自用小客車乙輛，取得字軌號
    碼：WF00000000號統一發票乙紙，金額763、097元，營業稅
    額38、155元，充作進項憑證，申報扣抵銷項稅額之事實，
    有財政部財稅資料中心列印之專案申請調檔統一發票查核清
    單、系爭車輛行車執照及原告90年5月10日書立之聲明書、
    統一發票等資料影本等附案可稽，且為原告所不爭執，洵堪
    認定。
  (二)按「．．．上開施行細則所謂『提供勞務使用』，係指以小
    客車提供他人使用、收益，以取得代價者，例如計程車客運
    業以小客車出租載客營運收取報酬，或小客車租賃業以小客
    車租與他人使用，以獲取租金而言。．．．至於『小客車』
    究應如何認定乙節，查道路交通安全規則既有客用車及貨用
    車等分類，並於行車執照上予以登載，是以營業人購買之自
    用小客車是否屬上開施行細則所稱『九人座以下乘人小客車
    』，自應以行車執照上所登載之用途作為認定之依據。」為
    經財政部86年6月26日台財稅第860300850號函之見解，該函
    釋乃係主管機關就所屬機關因執行營業稅法施行細則第26條
    第2項之規定發生疑義，以主管機關之地位為符合法規原意
    之釋示，與上開法律規定之立法意旨相符，本院自得予以援
    用。查道路交通安全規則既有客用車及貨用車等分類，並登
    載於行車執照上，揆諸上開財政部函釋意旨，營業人購買之
    自用小客車是否屬營業稅法施行細則第26條第2項所稱「九
    人座以下乘人小客車」，應以行車執照上所登載之用途作為
    認定之依據。本件系爭車牌號碼DQ16469號車輛之車籍資料
    所載車種名稱既為「自用小客車」，又原告非以該車提供他
    人使用、收益以取得代價，是系爭車輛係屬自用乘人小汽車
    ，非供本業使用無誤，從而原告以不得扣抵銷項稅額之進項
    憑證，申報扣抵銷項稅額，即有不合；原核定補徵營業稅，
    依法並無不合，訴願決定予以維持，亦無違誤。
  (三)惟查財政部93年3月29日台財稅第0000000000號令發布修正
    之「稅務違章案件裁罰金額或倍數參考表」規定，納稅義務
    人有進貨事實，而以營業稅法第19條第1項第1款至第5款規
    定不得扣抵之進項稅額申報扣抵，致虛報進項稅額者，按所
    漏稅額處二倍罰鍰。但於裁罰處分核定前已補繳稅款及以書
    面承認違章事實者，處一倍罰鍰。是本件原處五倍之罰鍰處
    分，應更正為一倍之罰鍰計38、100元（計至百元止）。是
    被告認諾以本件原告於裁罰處分核定前已補繳稅款及以書面
    承認違章事實，漏稅額裁處一倍罰鍰計38、100元（計至百
    元止），既為被告有處分權事項且不涉及公益，自可採為判
    決之依據。
五、綜上所述，本件關於罰鍰部分，應減輕為38、100元。從而
    ，訴願決定、原處分（含復查決定）所科罰鍰金額超過38、
    100元部分應予撤銷。至於原處分其餘部分，核無違誤，訴
    願決定予以維持，亦無不合，應予駁回。
據上論結，本件原告之訴為一部有理由，一部無理由，依行政訴
訟法第104條、第236條，民事訴訟法第79條，判決如主文。
中　　華　　民　　國　　94　年　　2　　月　　17　　　日
                       第七庭    法  官　黃　秋　鴻
上為正本係照原本作成。
本件以訴訟事件所涉及之法律見解具有原則性者為限，始得於本
判決送達後20日內向本院提出上訴狀並表明上訴理由，如已於本
判決宣示後送達前提起上訴者，應於判決送達後20日內補具上訴
理由（均按他造人數附繕本），且經最高行政法院許可後方得上
訴。
中　　華　　民　　國 　　94　　年　　2　  月 　 17　　日
                                   書 記 官  王 琍 瑩
